臺灣高雄地方法院民事判決　　　　　　　99年度訴字第1671號
原　　　告　郭宗祐
被　　　告　南山人壽保險股份有限公司
法定代理人　謝仕榮
訴訟代理人　張亞婷律師
當事人間請求損害賠償事件，本院民國100 年3 月17日言詞辯論
終結，判決如下：
  主  文
被告應給付原告新臺幣壹拾萬元。
原告其餘之訴駁回。
訴訟費用由被告負擔十分之一，餘由原告負擔。
本判決第一項得假執行；被告如以新臺幣壹拾萬元為原告預供擔
保後，得免為假執行。
原告其餘假執行之聲請駁回。
  事實及理由
一、按訴狀送達後，原告不得將原訴變更或追加他訴。但擴張或
    減縮應受判決事項之聲明者，不在此限，民事訴訟法第255
    條第1項第3款定有明文。經查，本件原告起訴時，係請求被
    告應給付原告新台幣（下同）10,000,000元，並開據相關證
    明協助原告註銷退票記錄，並於官方網站之網頁刊登如附件
    之道歉啟示1年。嗣於100年11月13日準備程序中聲明減縮為
    請求被告應給付原告10,000,000元並於官方網站之網頁刊登
    如附件之道歉啟示1年。查原告減縮訴之聲明，合於法律規
    定，應予准許。
二、原告主張：伊於前開立發票銀行為臺灣銀行鼓山分行，票據
    號碼000000000號、發票日期97年4月10日、票面金額22,225
    元之支票（下稱系爭支票）1紙予被告用以繳納保險費，嗣
    因存款遭付款銀行圈存，無法支付系爭支票票款，伊旋於97
    年4月2日當日以電話通知被告之業務人員即訴外人蔡汪霖將
    系爭支票抽出，詎被告未積極處理，致系爭支票屆期遭退票
    ，個人信用、名譽因此受有損害等語，為此爰依侵權行為法
    律關係，提起本訴，並聲明：(一)被告應給付原告1,000,000
    元；(二)被告應於其官方網站之網頁刊登如附件所示之道歉啟
    事1年。
三、被告則以：外埠票據抽票作業期間為5日，被告分公司會計
    部門於97年4月3日收受抽票申請書，惟因同年月4日至6日為
    連續假期，距離發票日僅餘4日之工作天數，因而無法辦理
    抽票，實因原告提出退票申請作業時間不足，非被告之過失
    所致，且被告係合法主張票據權利，原告因個人問題跳票與
    被告無關等語資為抗辯，並聲明：(一)原告之訴駁回；(二)如受
    不利判決，願供擔保免為假執行。
四、兩造不爭執之事項：
  (一)原告曾開立系爭票據交予訴外人蔡汪霖予以支付保險費。
  (二)原告曾於97年4月2日致電蔡汪霖表示要辦理抽票。
  (三)系爭支票屆期因存款不足而退票。
五、兩造爭執事項：
  (一)作業時間不足無法抽票，是否可歸責於被告？
  (二)原告得請求之慰撫金為若干?刊登道歉啟事是否適當？
六、得心證之理由
  (一)作業時間不足無法抽票，是否可歸責於被告？
    1.因故意或過失，不法侵害他人之權利者，負損害賠償責任
      ；受僱人因執行職務，不法侵害他人之權利者，由僱用人
      與行為人連帶負損害賠償責任。民法第184條第1項前段、
      第188條第1項本文定有明文。
    2.原告主張伊已於97年4月2日向被告業務人員蔡汪霖表示欲
      抽出系爭票據，卻仍遭跳票，致其信用、名譽受有損害，
      無法申辦貸款，以作業時間5日計算，扣除連續假日，自
      97 年4月2日起算正好有5日之工作天數，而被告公司人員
      之行政疏失均應由被告負責等語。被告則以被告係於4月3
      日方收受抽票申請書，距離發票日僅4日工作天數故不及
      抽票作業，跳票非可歸責於被告云云。經查：
    (1)原告主張因系爭票據存款不足跳票，致其票據使用記錄有
      跳票紀錄，無法申辦貸款乙情，有法務部票據信用資訊連
      結作業明細表、100年1月19日玉山銀行玉山個(消)  字第
      1000117083號函可參(本卷第160頁、第239頁)，堪信屬實
      。又經濟往來首重個人信用，倘若個人金融交易有所負向
      紀錄，勢必損及其信用評價，原告因系爭票據跳票而留有
      跳票紀錄，影響日後與他人間之經濟金融行為，玉山銀行
      亦因此拒絕原告申請貸款，系爭票據之跳票紀錄對原告之
      信用要非無損害。惟票據使用紀錄並非對公眾公開之資訊
      ，需為本人或金融業者業務所需方得查詢，既為一般人難
      以知悉之非公開資訊，縱有跳票紀錄，亦不足以影響個人
      之社會評價，難謂有名譽權受侵害之可能，原告之名譽權
      不因系爭票據跳票受有損害。則系爭票據跳票致原告信用
      受損，已堪認定。
    (2)被告業務人員即訴外人蔡汪霖證稱：「我那時人在外面，
      因為我不太清楚流程，所以我打電話問助理，助理說要問
      分公司的會計部門，會計部門說當天就要送件，我在5點
      前把資料給助理，因為隔天早上公務車會來收件，我們的
      公務車固定每天早上會來收1次件，我工作15年來第1次遇
      到此退票問題，所以不清楚退票作業時間為幾天」等語(
      本院卷第248頁)。足徵訴外人蔡汪霖於97年4月2日已知原
      告欲辦理退票乙節，其經詢問後業知悉抽票申請書必須在
      當日送至分公司之會計部門，卻任由退票申請書隨隔日始
      會到達分公司之公務車送件。致系爭票據之抽票申請遲至
      同年4月3日始至被告分公司會計部門，系爭票據因而不足
      抽票之5日作業天數，實屬訴外人蔡汪霖之疏失，訴外人
      蔡汪霖之行為與系爭票據跳票致生損害於原告之信用受損
      害間，有因果關係，則訴外人蔡汪霖因其過失行為致原告
      信用受有損害，負有侵權行為損害賠償之責。
    (3)原告雖係主張以民法第184條第1項為其請求之依據，惟其
      亦自陳被告行政人員之侵權行為均應由被告負責，顯已主
      張應由被告負起雇用人之侵權責任，本院自得據此適用民
      法第188條之規定。訴外人蔡汪霖為被告之業務人員為被
      告所不爭，被告亦自陳為保戶處理票據在伊對保戶服務之
      範圍內(本院卷第175頁) ，是以被告之受僱人即訴外人蔡
      汪霖為原告提供抽票之服務，屬於執行職務無訛，卻因其
      之過失行致原告信用受有損害已如前述，身為僱用人之被
      告自應就其受僱人即訴外人蔡汪霖不法侵害原告信用之行
      為，負損害賠償責任，原告主張被告公司人員之侵權行為
      應由被告負責，請求被告賠償其損害，尚屬有理。
    (4)被告辯稱系爭票據跳票係因原告存款不足，被告係合法提
      示票據行使權利，與原告信用受損無因果關係，且係因原
      告送件天數不足作業天數，被告無過失云云。被告提示票
      據固為依法行使其票據權利，然因原告已知其存款不足故
      通知被告欲將系爭票據抽票，改以其他方式繳交保費，為
      保戶處理票據為其服務範圍為被告所自陳，侵害原告權利
      之行為係被告受僱人處理抽票程序不當，與原告是否合法
      提示票據或被告會計部門有無依作業程序處理系爭票據無
      涉，被告辯稱系爭票據跳票非伊之過失亦無因果關係，不
      足採信。
    3.原告於97年4月2日即已向被告之受僱人提出抽票申請，為
      保戶處理票據亦為被告之服務範圍，然因被告受僱人作業
      疏失，致系爭票據跳票造成原告信用受損，被告自應本於
      其僱用人之身分，為其受僱人之不法行為負損害賠償責任
      ，原告請求被告負損害賠償責任，自有理由。
  (二)原告得請求之慰撫金為若干?刊登道歉啟事是否適當？
    1.按不法侵害他人之信用，或不法侵害其他人格法益而情節
      重大者，被害人雖非財產上之損害，亦得請求賠償相當之
      金額。其名譽被侵害者，並得請求回復名譽之適當處分。
      民法第195條第1項定有明文。
    2.原告因被告之受僱人處理抽票作業之疏失，致系爭票據跳
      票，信用受有損害，已如前述。原告主張其受有非財產上
      損害，核為可採。按精神慰撫金之酌定，除原告所受之損
      害程度外，尚應審酌兩造之身份地位、學識經歷、財產狀
      況及原告痛苦程度等節以定之。查原告係研究所畢業，任
      職於私立高苑高級工商職業學校，月薪約50,000餘元，名
      下有投資1筆，財產總額5,000元等情，經被告陳明在卷，
      並有稅務電子閘門財產所得調件明細表可稽。被告為全國
      性之壽險業者。本院復斟酌原告信用損害之情形，認原告
      請求之精神慰撫金以100,000元為適當，逾此範圍之請求
      尚屬無據。
    3.人格權受侵害所得請求者為非財產上之損害賠償，即慰撫
      金，如受侵害者為名譽權，並得請求其他適當處分以回復
      名譽。系爭票據跳票紀錄所侵害者為原告之信用，跳票紀
      錄非公開資訊，尚不足減損個人社會評價，原告之名譽權
      未受損害，業據前述。則原告主張其名譽受損，請求被告
      於其官方網站之網頁刊登如附件所示之道歉啟事1年，洵
      屬無據。
七、綜上，原告依侵權行為法律關係請求被告給付100,000元，
    為有理由，應予准許。逾此範圍之請求，並無理由，應予駁
    回。
八、本件判命被告給付之金額，合計未逾500,000 元，爰依民事
    訴訟法第389 條第1 項第5 款，職權宣告假執行。被告陳明
    願供擔保，聲請宣告免為假執行，核無不合，爰酌定相當擔
    保金額准許之。至於原告敗訴部分，其假執行之聲請，因訴
    之駁回而失所附麗，併予駁回之。
九、據上論結，本件原告之訴為一部有理由，一部無理由，依民
    事訴訟法第79條、第389 條第1 項第5 款、第392 條第2 項
    ，判決如主文。
中    華    民    國    100    年    3    月    31    日
                  民事第三庭審判長法  官  朱玲瑤
                                  法  官  陳宛榆
                                  法  官  楊詠惠
以上正本係照原本作成。
如對本判決上訴，須於判決送達後20日內向本院提出上訴狀。如
委任律師提起上訴者，應一併繳納上訴審裁判費。
中    華    民    國    100    年    3    月    31    日
                                書記官  吳良美
附件：
被告應於官網右上角，大小為9 分之1 ，字體20，格式以動態標
籤跑字訊息或滑鼠隨動或醒目網格加以置於首頁位置，刊載下列
內容：本公司因票據處理程序造成保戶郭宗祐先生跳票情事，深
感不便，若保戶有關保費票據問題，請洽專線，本公司將派人專
口加以處理。